臺灣臺中地方法院刑事判決　　　　　　100年度交易字第547號
公　訴　人　臺灣臺中地方法院檢察署檢察官
被　　　告　陳承嘉
上列被告因過失傷害案件，經檢察官提起公訴（100 年度偵字第
11473 號），被告於本院準備程序中就被訴之事實為有罪之陳述
，經本院合議庭裁定由受命法官獨任進行簡式審判程序審理，判
決如下：
    主          文
陳承嘉過失傷害人致重傷，處有期徒刑伍月，如易科罰金，以新
臺幣壹仟元折算壹日。
    犯罪事實及理由
壹、程序方面
    按刑事訴訟法第273條之1 第1項規定：除被告所犯為死刑、
    無期徒刑、最輕本刑為3 年以上有期徒刑之罪或高等法院管
    轄第一審案件者外，於審判期日前之程序進行中，被告先就
    被訴事實為有罪之陳述時，審判長得告知被告簡式審判程序
    之旨，並聽取當事人、代理人、辯護人及輔佐人之意見後，
    裁定進行簡式審判程序。查本件被告陳承嘉被訴過失傷害案
    件，非前開不得進行簡式審判程序之案件，經被告於本院準
    備程序時就被訴之事實為有罪之陳述，且經本院告知被告簡
    式審判程序之旨，聽取被告及檢察官之意見後，爰依刑事訴
    訟法第273條之1 第1項規定裁定改依簡式審判程序審判之，
    先予敘明。
貳、實體方面
一、犯罪事實：
（一）陳承嘉於民國99年12月20日下午不詳時許，駕駛車牌號碼
      K8-1966 號自用小客車，沿臺中市龍井區（即改制前臺中
      縣龍井鄉，下同）沙田路5 段由南往北方向行駛，於同日
      上午8時30分許，行經沙田路5段與沙田路5段399巷交岔路
      口，原應注意車前狀況，隨時採取必要之安全措施，及行
      經無號誌之交岔路口，應減速慢行，而依當時之情狀，並
      無不能注意之情事，竟疏未注意及之，貿然通過該路口，
      適同一時、地，有顏連卿騎乘車牌號碼F8S-171 號重型機
      車，沿沙田路5段399巷由西往東方向駛，亦應注意行至無
      號誌路交岔路口時，少線道車應暫停讓多線道先行，而依
      當時天候晴、日間自然光線、柏油路面乾燥、無缺陷、無
      障礙物、視距良好之情形下，並無不能注意之情事，竟疏
      未注意及之，而貿然通過該路口，因雙方均有前揭之疏失
      ，故見對方駛來，煞避均已不及，兩車遂於前揭路口處發
      生碰撞，顏連卿因而人車倒地，並受有右股骨開放性骨折
      、兩側脛骨開放性骨折並機能喪失、失血性休克、臉部撕
      裂傷等傷害，經送醫救治後，顏連卿雙下肢因外傷造成嚴
      重開放性骨折而接受雙側膝下截肢手術，而達毀敗1 肢以
      上之機能之重傷程度。陳承嘉於肇事後，於尚未經有偵查
      犯罪職權之公務員發覺其犯罪前留在現場，並向前往處理
      之員警表明其為肇事人，自首而接受裁判。
（二）案經顏連卿委由林正和律師告訴臺灣臺中地方法院檢察署
      檢察官偵查後起訴。
二、上揭犯罪事實，業據被告陳承嘉迭於偵查中及本院準備程序
    、審理時均供承不諱，核與證人即告訴人顏連卿於警詢時及
    於偵查中所提出之刑事告訴狀所指述情節相符，並有臺中市
    ○○○○○道路交通事故現場圖、道路交通事故調查報告表
    （一）、（二）、肇事現場草圖、臺中市○○○道路交通事
    故初步分析研判表、臺中市車輛行車事故鑑定委員會鑑定意
    見書及臺灣省車輛行車事故覆議鑑定委員會函覆內容各1 份
    、道路交通事故談話紀錄表2 份、現場及車損照片40張附卷
    可憑，足認被告上開自白與事實相符，堪予採信。按汽車行
    駛時，駕駛人應注意車前狀況，並隨時採取必要之安全措施
    ；及行經無號誌之交岔路口，應減速慢行，道路交通安全規
    則第94條第3項、第93條第1項第2 款分別定有明文。而依卷
    附交通事故調查報告表之記載，本件被告肇事當時天候晴、
    日間自然光線、柏油路面乾燥無缺陷、無障礙物、視距良好
    ，依被告之智識程度及當時情況，並無不能注意之情事，被
    告竟貿然直行上開交岔路口，且未減速，其上開行為自有過
    失，甚為明確，此觀本件車禍經臺中市車輛行車事故鑑定委
    員會鑑定鑑定結果，亦認被告陳承嘉駕駛自用小客車行經無
    號誌交岔路口，疏未減速慢行，為肇事次因，經告訴代理人
    申請覆議，再經臺灣省車輛行車事故覆議鑑定委員會除修正
    部分文字外，仍照原鑑定意見，分別有上開行車事故鑑定委
    員會中市車鑑0000000號鑑定意見書、覆議委員會100年11月
    8 日覆議字第1006204585號函文在卷可資佐證。而告訴人確
    因被告前揭過失行為，致其騎乘機車閃避不及而發生碰撞，
    人車倒地後，因而受有右股骨開放性骨折、兩側脛骨開放性
    骨折並機能喪失、失血性休克、臉部撕裂傷等傷害，經送醫
    救治後，告訴人雙下肢因外傷造成嚴重開放性骨折而接受雙
    側膝下截肢手術，而達毀敗1 肢以上之機能之重傷程度，有
    卷附童綜合醫療社團法人童綜合醫院診斷證明書1 份，及該
    院100年4 月29日（100）童醫字第0504號函暨所附告訴人病
    歷資料相關影本1 份可稽，被告之過失行為與告訴人上開傷
    害間，具有相當因果關係，亦足認定。另雖本件車禍之發生
    ，告訴人本身駕駛上開重型機車，行經該無號誌岔路口，支
    道車未暫停讓幹道車先行之過失，為肇事主因（按慢車行駛
    至無標誌、標線或號誌者之交岔路口，其行進或轉彎，應依
    下列規定：遇號誌故障而無交通指揮人員指揮之交岔路口，
    支線道車應暫停讓幹線道車先行。未設標誌、標線或號誌劃
    分幹、支線道者，少線道車應暫停讓多線道先行；車道數相
    同時，轉彎車應暫停讓直行車先行；同為直行車或轉彎車者
    ，左方車應暫停讓右方車先行。道路交通安全規則第125 條
    第1項第2款定有明文），有上開臺灣省車輛行車事故覆議鑑
    定委員會鑑函文在卷可稽，惟此於係民事賠償方面，固有過
    失相抵之問題，被告仍難辭其肇事次因之刑事過失責任。從
    而，本件事證已臻明確，被告犯行洵堪認定，應予依法論科
    。
三、核被告陳承嘉所為，應係犯刑法第284條第1項後段之過失傷
    害致重傷罪。又被告於本次車禍發生後留在現場，並立即報
    案處理，且向前來現場處理之臺中市政府警察局烏日分局烏
    日交通隊警員李坤燦坦承肇事，自願接受裁判等情，經被告
    供承在卷，並有被告臺中市○○道路交通事故談話紀錄表、
    臺中市○○○○○道路交通事故肇事人自首情形紀錄表各 1
    份（見100年度他字第2257號偵查卷第16、18頁）附卷可憑
    ，是被告係對於未發覺之罪自首而受裁判，並於本院審理時
    坦承犯行，可見其真誠悔悟之心，爰依刑法第62條前段之規
    定，減輕其刑。爰審酌被告無前案紀錄，有臺灣高等法院被
    告前案紀錄表可查，素行尚佳，其因一時疏忽造成本案肇事
    車禍，使告訴人受有前述嚴重傷勢，造成其身心痛苦，且對
    於告訴人家屬造成精神上及經濟上重大負擔，並考量被告犯
    後始終坦承犯行之犯後態度，本案被告過失程度及其尚未與
    告訴人或告訴人家屬達成和解等一切情狀，量處如主文所示
    之刑，並諭知易科罰金之折算標準，以資懲儆。
據上論斷，應依刑事訴訟法第273條之1第1項、第299條第1項前
段，刑法第284條第1項後段、第62條前段、第41條第1項前段，
刑法施行法第1條之1第1項、第2項前段，判決如主文。
本案經檢察官吳昆璋到庭執行職務。
中    華    民    國    100  年    12    月    7     日
                  刑事第二庭 法  官   潘曉玫
以上正本證明與原本無異。
如不服本判決應於收受判決後10日內向本院提出上訴書狀，並應
敘述具體理由；其未敘述上訴理由者，應於上訴期間屆滿後20日
內向本院補提理由書狀(均須按他造當事人之人數附繕本)「切勿
逕送上級法院」。
告訴人或被害人對於判決如有不服具備理由請求檢察官上訴者，
其上訴期間之計算係以檢察官收受判決正本之日期為準。
                             書記官   張齡方
中    華    民    國    100  年    12    月    7     日
附錄論罪科刑法條：
中華民國刑法第284條
因過失傷害人者，處 6 月以下有期徒刑、拘役或 5 百元以下罰
金，致重傷者，處 1 年以下有期徒刑、拘役或 5 百元以下罰金
。
從事業務之人，因業務上之過失傷害人者，處 1 年以下有期徒
刑、拘役或 1 千元以下罰金，致重傷者，處 3 年以下有期徒刑
、拘役或 2 千元以下罰金。